【裁判字號】    98,監,293
【裁判日期】    981208
【裁判案由】    改定禁治產人監護人
【裁判全文】
臺灣高雄地方法院民事裁定               98年度監字第293號
聲  請  人  甲○○
            乙○○○
共      同
非訟代理人  蕭永宏律師
相  對  人  丁○○
非訟代理人  王仁聰律師
上列當事人間聲請改定監護人事件，本院裁定如下：
    主  文
聲請駁回。
聲請程序費用新臺幣壹仟元由聲請人負擔。
    理  由
一、本件聲請意旨略以：禁治產人丙○○係聲請人甲○○、乙○
    ○○之女兒。丙○○前經本院以民國98年度禁字第139 號民
    事裁定宣告為禁治產人。茲丙○○因醫療疏失造成全身癱瘓
    ，剛開始時身體活動能力好一點，但愈來愈差，應是沒有得
    到良好的復健治療。丙○○之夫即相對人丁○○長時間在外
    工作，將照顧丙○○之責任交付其母，而其母身材瘦弱，根
    本沒有能力扶起丙○○。全天將丙○○置於客廳躺椅，沒有
    外出吹風、見陽光。最近聲請人探視丙○○，其見到聲請人
    即痛哭、咬自己的手。聲請人2 人向相對人請求自行照顧女
    兒，為其竣拒，並怒目瞪視丙○○，致丙○○低頭目光不敢
    相對，神情哀悽，丙○○之配偶即相對人應無善盡照顧之責
    ，致丙○○病情毫無起色，並有加重之趨勢。聲請人實不捨
    女兒目前之境遇，以丙○○目前之情況，由聲請人2 人共同
    行監護之責任最為妥適，符合丙○○之最佳利益，爰提出本
    件聲請，聲請改定聲請人2 人為丙○○之監護人，並由丁○
    ○會同開具丙○○之財產清冊等語。
二、相對人則辯以：相對人從94年11月5 日開始照顧丙○○。平
    常白天因相對人上班，由相對人母親照顧，相對人下班回來
    之後，相對人會照顧。所有看診、復健完全都有照醫師囑咐
    ，在長庚腦神經內科。98年6 月18日，聲請人說要將丙○○
    帶出去走走，然後就帶走，不讓相對人探望。相對人並無照
    顧不週，請求駁回聲請等語。
三、按「民法總則中華民國九十七年五月二日修正之條文施行前
    ，已為禁治產宣告者，視為已為監護宣告；」，「民法規定
    之禁治產或禁治產人，自民法總則中華民國九十七年五月二
    日修正之條文施行後，一律改稱為監護或受監護宣告之人。
    」，民法總則施行法第4 條第2 項、第4 條之1 定有明文。
    又「中華民國九十七年五月二日修正之民法親屬編第四章條
    文施行前所設置之監護人，於修正施行後，適用修正後之規
    定。」，民法親屬編施行法第14條之2 亦有明文。查本件聲
    請人之女兒丙○○前經本院98年度禁字第139 號民事裁定宣
    告為禁治產人，相對人為丙○○之配偶，依修正前民法第11
    11條第1 項第1 款規定，即為丙○○之監護人等情，業據調
    閱本院98年度禁字第139 號民事卷宗核閱確實。又97年5 月
    2 日修正之民法親屬編條文，業於98年11月23日施行，依前
    揭規定，視為丙○○經為監護宣告，相對人依修正前民法規
    定為丙○○之監護人，其監護人之權利義務於修正後應適用
    修正後規定。次按有事實足認監護人不符受監護人之最佳利
    益，或有顯不適任之情事者，法院得依前條第一項聲請權人
    之聲請，改定適當之監護人，不受第一千零九十四條第一項
    規定之限制，此觀民法第1113條準用同法第1106條之1 第1
    項之規定自明。是則，就受監護人之監護人改定之聲請，其
    須審酌者，厥在於是否有事實足認監護人不符受監護人之最
    佳利益，或有顯不適任之情事。
四、經查，聲請人主張相對人對丙○○應無善盡照顧之責，致丙
    ○○病情毫無起色，並有加重之趨勢云云，惟經本院向長庚
    醫療財團法人高雄長庚紀念醫院函詢：「請查明丙○○自94
    年11月5 日起至98年6 月18日期間，在貴院神經內科治療，
    其就醫之狀況是否按醫師囑咐為之？其病況是否有因家人照
    顧不週而漸壞？其需復健之情況如何？其在上開期間是否有
    咬手指之情況？原因為何？如何改善？」；據覆以：「依病
    歷所載，楊女士於94年11月5 日至本院腦神經內科就診，診
    斷為缺氧性腦病變，其後至98年6 月18日期間由其先生及婆
    婆陪同按醫囑定期回診治療（就診時間詳如附件），而截至
    目前為止，病患之病情穩定，惟依其缺氧性腦傷之情形研判
    ，應難回復病前之狀態；另病患就診時無咬手指之表現，本
    院無法判斷該行為之原因及改善方式，尚祈鈞院諒察。」等
    語，有該院98年11月19日(98)長庚院高字第8B0787號函在卷
    可稽。可見相對人照顧丙○○身體之期間即自94年11月5 日
    起至98年6 月18日止，均按醫囑定期回診治療，丙○○之病
    情穩定等情，堪以認定，則聲請人之上開主張，自難採信。
五、綜上所述，聲請人所指陳之上揭情事，難以採信；復查無證
    據足資證明有何事實足認監護人丁○○不符受監護人丙○○
    之最佳利益，或有顯不適任之情事，而有改定聲請人2 人共
    同任丙○○監護人之必要，聲請人請求本院改定其2 人為丙
    ○○之共同監護人，尚乏所據，難予准許，應予駁回。則其
    請求相對人會同開具財產清冊，亦屬無據，其聲請應併予駁
    回。
六、依非訟事件法第21條第2 項、第23條、第24條第1 項，民事
    訴訟法第78條、第85條第1 項前段，裁定如主文。
中    華    民    國    98    年    12    月    8     日
                  家事法庭    法  官  郭佳瑛
以上正本係照原本作成。
如對本裁定抗告須於裁定送達後10日內向本院提出抗告狀，並應
繳納抗告費新台幣1000元整。
中    華    民    國    98    年    12    月    8     日
                              書記官  曾小玲

司法院資訊處製作；財團法人民間司法改革基金會備份。
